最高法院刑事判決　　　　　　　　　　　　　　　九十一年度台上字第二二五一號
　　上　訴　人　台灣高等法院檢察署檢察官
　　被　　　告　甲○○
右上訴人因被告毀損案件，不服台灣高等法院中華民國八十九年三月七日第二審判決
（八十八年度上訴字第四一六三號，起訴案號：台灣板橋地方法院檢察署八十七年度
偵字第五五七二號），提起上訴，本院判決如左：
    主  文
原判決撤銷，發回台灣高等法院。
    理  由
本件原判決以檢察官公訴意旨略稱，被告甲○○於民國八十二年八月間，與游玉等人
簽訂合建契約，由游玉等人同意將其所有台北縣永和市○○路五十號房屋交付被告管
業。嗣游玉不滿分配成數，遲不依約履行。乃於八十六年十一月十四日上午十時許，
僱請工人，將上開房屋全部拆除毀壞。因認被告涉犯刑法第三百五十三條第一項之毀
壞他人建築物罪嫌等情。惟經審理結果，認為不能證明被告犯罪，乃撤銷第一審論處
被告共同毀壞他人建築物（累犯）罪刑之判決，改判諭知被告無罪，固非無見。
惟查：(一)原判決以系爭工地之主任何越惠於第一審所供述：案發當日係拆除台北縣永
和市○○路五十號房屋及五二號房屋，一天早上就拆完等情，與渠及證人即駕駛機具
拆屋之賴錦山於原審所供稱：當日係要拆台北縣永和市○○路五二號房屋，因不小心
致損壞五十號房屋等情不符，而認何越惠於原審所供為可採，謂系爭台北縣永和市○
○路五十號房屋係遭施工之工人不小心損壞；且以無證據證明被告有指示他人實施毀
損系爭房屋之行為，而推論被告並無被訴毀損他人建築物犯行（見原判決理由五之（
一））。然據告訴人呂天註指訴，系爭台北縣永和市○○路五十號房屋係遭被告於八
十六年十一月十四日，僱工於一日內全部拆除，並提出現場照片為證（見他字卷第二
八、二九頁、第一審卷第十九、三三、一二九、三二九頁）。並經其配偶游玉指陳系
爭房屋係於八十六年十一月十四日，一日內遭全部拆除等情（見第一審卷第六四頁）
。另據證人即轄區警員高瑞宏證稱：伊確定台北縣永和市○○路五四號房屋先拆，後
來再拆五二號，最後才拆五０號（見第一審卷第四二頁）。又依第一審勘驗筆錄之記
載，系爭台北縣永和市○○路五十號房屋業已拆除，現場為工地（見第一審卷第三九
頁）。則系爭房屋似已遭全部拆除，倘若係因欲拆除隔壁之台北縣永和市○○路五二
號房屋，而不慎損壞系爭房屋，何以於損及系爭房屋時，未停止施工，立即作補救措
施，而反如第一審勘驗筆錄所載，業將之全部拆除？又證人即君浩建設股份有限公司
（下稱君浩公司）之經理呂永豐證稱：拆系爭房屋之事，係君浩公司董事會所決定，
由伊告訴何越惠（見第一審卷第一九０、一九一頁）；證人林忠榮於第一審證稱：伊
為君浩公司董事長，被告為股東。何越惠將工程進度報給君浩公司，該公司由伊、楊
文祥及被告決策（見第一審卷第二九一至二九五頁）；及證人楊文祥於第一審證稱：
關於系爭工地之房屋，被告說已經講好，有拿協議書給伊看各等情（見第一審卷第一
七三頁）。再依第一審判決之載述，第一審係依憑何越惠於該法院所為前開供述等，
認被告係欲在台北縣永和市○○段四四一地號等土地合建大樓，因系爭台北縣永和市
○○路五十號房屋之所有人游玉對拆遷補償價額有爭議，未將系爭房屋交付被告。乃
與所籌設君浩公司之決策人員林忠榮、楊文祥，及經理呂永豐、現場工地主任何越惠
基於共同犯罪之意思聯絡，於八十六年十一月十四日，擅自僱工將該房屋全部拆除等
情。按第一審判決既認定何越惠係與被告等僱工共同毀壞系爭房屋，則如何謂何越惠
及受僱於現場駕駛機具拆屋之賴錦山嗣於原審並無設詞俾有利於己之可能？又系爭房
屋似遭君浩公司僱工所拆除，被告與該公司之關係如何？是否為該公司之決策人員？
上開各情，與判斷被告是否有被訴犯行攸關，自須深入研求並詳述理由。乃原審未詳
加調查究明，即遽為前揭推論，難謂無調查未盡及理由不備之違誤。(二)原判決以被告
如欲故意拆除系爭房屋，當不致於八十六年十一月三日聲請台北縣永和巿調解委員會
調解，及於系爭房屋毀損後，提存新台幣三百八十萬元於台灣板橋地方法院予游玉等
情，作為推論被告並無毀壞系爭房屋之依據（見原判決第七頁第十五至十七行）。但
稽諸卷內資料，被告於前揭聲請調解書之聲請事由，為請求游玉履行雙方於八十二年
八月二十四日所簽訂協議書之約定，將系爭房屋交付被告管業，而因游玉未到場，致
調解不成立（見第一審卷第二三三至二三八頁）。則如何謂被告絕無因調解不成立，
乃擅自以私力拆除系爭房屋之動機？又被告係經第一審判決論處毀壞系爭房屋罪刑後
，在原審審理中，始於八十八年十二月十八日提存前開款項予游玉（見原審卷第七六
頁）。如何謂被告並無因被第一審判處罪刑後，而欲以該提存行為掩飾其所涉嫌毀壞
系爭房屋犯行，或以之作為法院審酌犯罪後態度參考之可能？不無疑義。乃原審未詳
予審酌論述，即逕為前開推論，要嫌速斷，且有理由不備之違誤。檢察官上訴意旨指
摘原判決不當，非無理由，應認有發回更審之原因。又台灣板橋地方法院檢察署移送
併辦部分（八十九年度偵字第八二三九號），案經發回，應併注意，附此敘明。
據上論結，應依刑事訴訟法第三百九十七條、第四百零一條，判決如主文。
中      華      民      國    九十一    年      四      月    二十五    日
                              最高法院刑事第六庭
                                  審判長法官  吳  雄  銘
                                        法官  池  啟  明
                                        法官  石  木  欽
                                        法官  郭  毓  洲
                                        法官  吳  三  龍
      右正本證明與原本無異
                                              書  記  官
中      華      民      國    九十一    年      四      月     三十     日
